【裁判字號】    92,簡上,76
【裁判日期】    921216
【裁判案由】    違反家庭暴力防治法
【裁判全文】
臺灣彰化地方法院刑事判決              九十二年度簡上字第七六號
    上  訴  人  丙○○
    即  被  告
右列上訴人因違反家庭暴力防治法案件，不服本院九十二年度彰簡字第四六六號，中
華民國九十二年九月十日第一審簡易判決（九十二年度偵字第五九五六號），提起上
訴，本院管轄之第二審合議庭通常程序審理，自為第一審判決如左：
    主    文
原判決撤銷。
丙○○無罪。
    理    由
一、按對於簡易判決之上訴，準用刑事訴訟法第三編第一章及第二章之規定。管轄第
    二審之地方法院合議庭受理簡易判決上訴案件，應依通常程序審理，其認案件有
    刑事訴訟法第四百五十二條之情形者，應撤銷原判決，逕依通常程序為第一審判
    決，法院辦理刑事簡易程序案件應行注意事項第十四點定有明文，合先明。
二、公訴意旨如附件聲請簡易判決處刑書所載。
三、訊據被告矢口否認有何違反家庭暴力防治法之犯行，辯稱：伊沒有看到及收到保
    護令之裁定，僅知伊家父有聲請保護令，並不知伊兩位妹妹亦有在保護令之裁定
    內，係在本件事倩發生之後，始知兩位妹妹同在保護令之裁定內等語，經查：
    (一)按訴訟文書之送達，如送達於住、居所，事務所或營業所，不獲會晤應送達人
    者，依民事訴訟法第一百三十七條第一項之規定，得將文書付與有辦別事理能力
    之同居人或受僱人，此為補充送達性質，故如同居人或受僱人為他造當事人者，
    依同條第二項規定，即不許為補充送達（最高法院八十九年度台抗字第七十四號
    裁定參造）。本院九十一年度家護字第二０三號通常保護令事件，經本院家事法
    庭交付郵政機關送達予被告丙○○，並於九十一年九月五日完成送達程序，惟上
    開送達證書之代為收受送達人為被告之妹謝雅君，有該郵政機關送達證書一紙附
    卷可稽（參閱本院九十一年度家護字第二０三號卷第二十三頁）。
    (二)本院九十一年度家護字第二０三號通常保護令，其主文第一項為「相對人（丙
    ○○）不得對下列之人實施身體或精神上不法侵害之行為：被害人乙○○；被害
    人其他家庭成員謝雅君、謝雅琴。」，是被告之妹謝雅君雖非上開保護令之聲請
    人，然為該保護令之被保護人無訛，上開通常保護令聲請人即被告之父乙○○既
    認為謝雅君有受被告實施身體或精神上不法侵害之虞，而本院家事法庭經調查認
    亦認有此可能，而發給通常保護令，令被告不得對謝雅君實施身體或精神上不法
    侵害之行為，則謝雅君與被告係立於相對立之地位甚明，性質上與他造當事人並
    無之致，是本院家事法庭九十一年度家護字第二０三號通常保護令裁定予被告，
    而由被告之妹謝雅君收受，其送達顯有民事訴訟法第一百三十七條第二項之規定
    ，有送達不合法之情形，對被告而言並不發生送達之效力，即本院九十一年度家
    護字第二０三號通常保護令對被告而言尚未生效，則被告即無違反保護令之情事
    ，原審本予詳查，遽以論罪科刑，顯有違誤，被告上訴意旨據此指摘原判決不當
    ，為有理由，應由本院將原判決撤銷，另為無罪之論處。
據上論斷，應依刑事訴訟法第四百五十五條之一第一項、第三項，第三百六十九條第
一項前段、第三百六十四條、第四百五十二條、第三百零一條第一項判決如主文。
本件經檢察察官甲○○到庭執行職務。
中      華      民      國    九十二      年    十二    月    十六      日
                                    臺灣彰化地方法院刑事第一庭
                   審判長法官  葉  榮  郎
                                        法      官  陳  秋  錦
                                        法      官  洪  志  賢
右正本證明與原本無異
如不服本判決，應於判決送達後十日內向本院提出上訴狀( 須附繕本 )。
                                        法院書記官  吳  金  良
中      華      民      國      九十二    年    十二    月    十七      日


司法院資訊處製作；財團法人民間司法改革基金會備份。
